【裁判字號】    97,簡上,87
【裁判日期】    970825
【裁判案由】    詐欺
【裁判全文】
臺灣基隆地方法院刑事判決              97年度簡上字第87號
公  訴  人  臺灣基隆地方法院檢察署檢察官
上  訴  人
即  被  告  甲○○
上  訴  人
即  被  告  丁○○
上列上訴人因詐欺案件，不服本院基隆簡易庭中華民國97年3月
25日97年度基簡字第200號第一審刑事簡易判決（聲請簡易判決
處刑案號：臺灣基隆地方法院檢察署96年度偵字第3601號、96年
度偵字第4078號、96年度偵字第5865號），提起上訴，本院管轄
第二審之合議庭判決如下：
    主  文
上訴均駁回。
    事實及理由
一、本案經本院審理結果，認原審簡易判決，以被告甲○○所為
    ，係犯刑法第28條、第30條、第339條第1項之共同幫助詐欺
    取財罪，累犯，並適用刑法第30條、第339條第1項、第41條
    第1項前段，刑法施行法第1條之1規定，判處有期徒刑參月
    ，如易科罰金，以新臺幣1千元折算1日；被告丁○○幫助詐
    欺取財罪，係犯刑法第30條、第339條第1項之幫助詐欺取財
    罪，並適用刑法第30條、第339條第1項、第41條第1項前段
    ，刑法施行法第1條之1規定，處有期徒刑貳月，其認事、用
    法均無違誤，量刑亦屬妥適，應予維持，並引用本院基隆簡
    易庭第一審判決書所載之事實、證據及理由（如附件所示）
    。
二、上訴意旨略以：(一)上訴人即被告甲○○部分：伊與同案被告
    庚○○係鄰居關係，因對其有愛慕之意，對其請求協助，均
    樂於幫助以博取好感，被告對整個犯罪過程中確實不知情，
    嗣將金錢交付給對方後，追問庚○○後才知悉係被利用作為
    犯罪工具，被告事先並不知情，亦無幫助意思，對於正犯施
    以資助，同案被告庚○○可以證明被告事先不知情之事實，
    況被告自出獄後早已痛改前非，並有固定工作，非常珍惜目
    前生活，無犯罪之意念云云。(二)上訴人即被告丁○○部分：
    伊於懷孕期間記憶較差，伊是一個人去戶政事務所辦理補助
    ，把所有的資料放在袋子裡面，到戶政事務所要辦的時候才
    發現東西不見了，伊不確定何時遺失，俟發覺遺失不對後，
    伊就先到郵局辦理，郵局告訴伊是警示戶，郵局就叫警察上
    來，伊是把提款卡密碼寫在本子第一頁上面云云。
三、惟查：
(一)、有關被告所辯上情，如何不合理乙節，已據檢察官於聲請簡
    易判決處刑書內詳載理由，並經原審援引，本院核其理由之
    說明並無違誤，亦屬的論。並查：(1)被告甲○○於檢察官偵
    查時供承：「我只是載她去，到了現場，因為她害怕，所以
    請我拿給對方，對方拿了5千或6千給我，我都有轉交給庚○○，我之後問她，才知道她賣帳戶．．。」又於本院審理時
    供承：「這個東西是交給對方，因為她不敢跟他見面，才請
    我去的．。」而同案被告庚○○於檢察官偵查時供承：「是
    有一個鄰居甲○○幫我拿去賣給別人的，他有拿4千元給我
    。」云云，是以被告甲○○有拿到1千或2千元利益，且知道
    同案被告庚○○因害怕不敢直接自己交付，才託其交付給對
    方，足見被告甲○○當時交付給對方時已可知悉交付給對方
    東西，依常理已可判斷是有問題的東西，被告甲○○仍幫助
    交付給對方，足見被告所辯，事先不知情，無犯罪意念，顯
    係卸責之詞，不足採信。(2)而被告丁○○於本院審理時供稱
    ，將存摺、提款卡密碼均寫在存摺第一頁，且是數字而已（
    上面並無特別標明該密碼即為提款機密碼，而存摺密碼與提
    款卡並不相同），亦非以出生年月日設定密碼，則詐欺集團
    成員如何得知該數字即是提款卡之密碼，而一般用提款卡提
    款時，如輸入密碼三次錯誤，該提款卡即直接遭提款機沒收
    ，為何詐欺集團成員沒有以出生年月日作為密碼以嘗試提款
    ，直接以該數字作為提款密碼，亦是有不尋常之處。次查：
    被告丁○○供稱，包包沒有遺失，包包裡面的東西不見了，
    除了貴重物品放在包包裡，還有遺失身分證影印本、戶口名
    簿及一些可以辦理低收入的資料和2千元，既然包包內有遺
    失金錢，怎可能不檢查其他東西是否遺失？況被告於警詢供
    稱，係於96年5月初發現遺失，為何遲至同年月16日始至郵
    局掛失，顯不合常理，是以被告所辯，均係卸責之詞，不足
    採信。
(二)、按被告均設定帳戶之提款卡密碼，而依一般社會常情，欲使
    用提款卡領取款項者，須於金融機構所設置之自動櫃員機上
    依指令操作，並輸入正確之密碼，方可順利領得款項，若非
    帳戶所有人同意、授權而告知提款卡密碼等情況，單純持有
    金融卡之人，欲隨機輸入號碼而與正確之密碼相符領取款項
    ，其機率微乎其微，況金融存款帳戶事關存戶個人財產權益
    之保障，其與存戶及提款卡結合，專有性自屬更高，若落入
    不明人士手中，極易被利用為取贓之犯罪工具，是一般人均
    有妥為保管以防止他人任意使用之認識，被告等人所為，乃
    不違反其本意，具有幫助詐欺取財之不確定故意。
(三)、綜上所述，被告等人所辯均不足採，故其以前揭辯稱為由提
    起上訴，請求撤銷改判云云，為無理由，均應予駁回。
四、據上論斷，應依刑事訴訟法第455條之1第1項、第3項、第36
    8條、第373條，判決如主文。
本案經檢察官戊○○到庭執行職務。
中    華    民    國    97    年    8     月    25    日
                  刑事第二庭審判長法  官  陳志祥
                                  法  官  邰婉玲
                                  法  官  陳伯厚
以上正本證明與原本無異。
本件判決不得上訴。
中    華    民    國    97    年    8     月    25    日
                                  書記官  黃士元
附件：
臺灣基隆地方法院刑事簡易判決         97年度基簡字第200號
聲  請  人  臺灣基隆地方法院檢察署檢察官
被      告  庚○○  女  34歲（民國○○年○月○○日生）
                    住基隆市○○區○○街4巷37之3號
                    居基隆市○○區○○路467號5樓
                    身分證統一編號：Ｚ000000000號
            甲○○  男  39歲（民國○○年○月○○日生）
                    住基隆市○○區○○街1巷3弄70號
                    居基隆市○○區○○路28巷73號1樓
                    身分證統一編號：Ｚ000000000號
            丁○○  女  21歲（民國○○年○○月○日生）
                    住基隆市○○區○○街303巷19弄17號4樓
                    居基隆市○○區○○街390號5樓
                    身分證統一編號：Ｚ000000000號
上列被告等因詐欺案件，經檢察官聲請以簡易判決處刑（96年度
偵字第3601號、第4078號、第5865號），本院判決如下：
    主  文
庚○○共同幫助意圖為自己不法之所有，以詐術使人將本人之物
交付，處有期徒刑貳月，如易科罰金，以新臺幣壹仟元折算壹日
。
甲○○共同幫助意圖為自己不法之所有，以詐術使人將本人之物
交付，累犯，處有期徒刑參月，如易科罰金，以新臺幣壹仟元折
算壹日。
丁○○幫助意圖為自己不法之所有，以詐術使人將本人之物交付
，處有期徒刑貳月，如易科罰金，以新臺幣壹仟元折算壹日。
    事實及理由
一、本件犯罪事實、證據除下列應予補充及更正外，其餘均引用
    檢察官聲請簡易判決處刑書之記載（如附件）：
  (一)犯罪事實欄一部分：
  1.第1行至第7行關於甲○○之前科紀錄均予刪除，更正為「甲○○前於87年間因偽造貨幣罪，經台灣台中地方法院於87年
    6 月16日判處有期徒刑3年7月確定，於90年5月1日假釋出監
    ，又於假釋期間內之91年間犯贓物罪，經本院於91年3月25
    日判處有期徒刑3月確定，嗣經撤銷假釋，入監服殘刑有期
    徒刑10月又28日，二案接續執行，於91年6月7日入監服刑，
    於92年7月29日執行完畢」。
  2.第16行「000000000 」號碼前增列「0000000」等字。
  3.第35行「2 時40分，亦接獲該犯罪集團成員來電」，改為「
    3 時15分許，亦接獲該犯罪集團成員以門號0000000000號電
    話來電」等字。
  (二)證據欄一部分：
  1.倒數第2 行尾、第3 行首之「匯款單」更正為「郵政國內匯
    款執據3 紙」，並補充「ATM 轉帳收據1 紙、通聯調閱查詢
    單1 份」等字。
  2.倒數第2 行「丁○○」後方另增「及劉書維」等字。
二、論罪科刑：
(一)按幫助犯之成立，主觀上行為人須有幫助故意，客觀上須有
    幫助行為，意即須對於犯罪與正犯有共同之認識，而以幫助
    之意思，對於正犯資以助力，而未參與實施犯罪之行為者。
    （最高法院75年度臺上字第1509號、88年度臺上字第1270號
    判決意旨參照）本件被告3人將金融帳戶之存摺、提款卡、
    密碼等物交付予真實姓名不詳之人轉供詐欺集團使用，使該
    詐欺集團作為對被害人實行詐欺取財犯罪之取款工具，顯係
    基於幫助他人實行詐欺取財犯罪之犯意，且所為提供金融帳
    戶之行為，均亦屬刑法詐欺罪構成要件以外之行為，是核被
    告3人所為，均係犯刑法第30條第1項、第33 9條第1項詐欺
    取財罪之幫助犯，爰依刑法第30條第2項之規定，均按正犯
    之刑減輕之。被告庚○○及甲○○間，有犯意聯絡及行為分
    擔，為共同正犯，又其2人1次提供上開金融帳戶幫助他人不
    法使用，屬單純一罪。再其2人以一幫助行為，提供上開帳
    戶幫助年籍不詳之人先後2次詐欺取財犯行，為一行為觸犯
    數罪名，屬想像競合，應依刑法第55條規定論以一幫助詐欺
    罪。另被告甲○○前於87年間因偽造貨幣罪，經台灣台中地
    方法院於87年6月16日判處有期徒刑3年7月確定，於90年5月
    1日假釋出監，又於假釋期間內之91年間犯贓物罪，經本院
    於91年3月25日判處有期徒刑3月確定，嗣經撤銷假釋，入監
    服殘刑有期徒刑10月又28日，二案接續執行，於91年6月7日
    入監服刑，於92年7月29日執行完畢，此有臺灣高等法院被
    告前案紀錄表1份在卷可按，其受有期徒刑之執行完畢後，5
    年以內故意再犯本件有期徒刑以上之罪，為累犯，應依刑法
    第47條第1項之規定加重其刑，並先加後減。
(二)爰審酌被告3 人為圖不法利益，以高價出售帳戶予不法詐騙
    分子使用，致被害人受有嚴重損害，並使犯罪追查趨於複雜
    ，影響社會正常交易安全及秩序非微，法治觀念顯有偏差，
    兼衡被告庚○○業於警詢及偵查中坦認確係以高價出售帳戶
    ，堪認尚有悔悟之心，且尚無犯罪紀錄，此有臺灣高等法院
    被告前案紀錄表供參等一切情狀；另被告甲○○及丁○○於
    警詢及偵訊中猶藉詞否認犯行，態度非佳等一切情狀，分別
    量處如主文所示之刑，並諭知易科罰金折算標準。至被告等
    人將上揭郵局帳戶之存摺、提款卡、印章及密碼等物品，已
    交予犯罪之成員，未經扣案，兼參上開帳戶已通報為警示帳
    戶，已無沒收之必要，爰不為沒收之諭知，附此敘明。
(三)末按幫助犯係從屬於正犯而成立，以正犯已經犯罪為要件，
    故幫助犯並非其幫助行為一經完成即成立犯罪，必其幫助行
    為或其影響力持續至正犯實施犯罪時始行成立；故就幫助犯
    而言，其犯罪是否在減刑基準日之前，有無相關減刑條例規
    定之適用等，亦應以正犯犯罪行為完成之時點為準據（最高
    法院96年度臺非字第253 號判決意旨參照）；查本件被告等
    所幫助之詐欺集團成員，係分別於96年5 月4 日及同年月13
    日為詐欺取財之行為，此詳前述，揆諸上揭說明，本件被告
    幫助詐欺取財犯行之行為時間，亦係成立於96年5 月4 日及
    同年月13日，已在中華民國96年罪犯減刑條例第2 條所規定
    減刑基準日96年4 月24日之後，自無從依該條例規定予以減
    刑，此亦併予敘明。
四、應適用之法條：依刑事訴訟法第449 條第1 項前段、第454
    條第2項，刑法第28條、第30條、第339條第1項、第55條、
    第41條第1項前段、第47條第1項，刑法施行法第1條之1，逕
    以簡易判決處刑如主文。
五、如不服本判決，應於判決送達後10日內，向本院提出上訴書
    狀，上訴於本院合議庭，並按他造當事人之人數附具繕本。
    上訴書狀應敘述具體理由。上訴書狀未敘述上訴理由者，應
    於上訴期間屆滿後20日內補提理由書於本院。
中    華    民    國    97    年    3    月    25     日
                  基隆簡易庭法  官  鄭培麗
以上正本證明與原本無異。
如不服本判決應於收受本判決後10日內向本院提出上訴書狀，其
未敘述上訴理由者，並得於提起上訴後10日內向本院補提理由書
狀（均須按他造當事人之人數附繕本）「切勿逕送上級法院」。
中    華    民    國    97    年    3     月    25    日
                            書記官  王佩珠
附錄論罪法條：
中華民國刑法第339條第1項
（普通詐欺罪）
意圖為自己或第三人不法之所有，以詐術使人將本人或第三人之
物交付者，處5年以下有期徒刑、拘役或科或併科1千元以下罰金
。
中華民國刑法第30條
（幫助犯及其處罰）
幫助他人實行犯罪行為者，為幫助犯。雖他人不知幫助之情者，
亦同。
幫助犯之處罰，得按正犯之刑減輕之。
附件：
臺灣基隆地方法院檢察署檢察官聲請簡易判決處刑書
                                      96年度偵字第3601號
                                      96年度偵字第4078號
                                      96年度偵字第5865號
    被      告  庚○○  女  33歲（民國○○年○月○○日生）
                        住基隆市○○區○○街4巷37之3號
                        居基隆市○○區○○路467號5樓
                        國民身分證統一編號：Ｚ000000000號
    被      告  甲○○  男  38歲（民國○○年○月○○日生）
                        住基隆市○○區○○街1巷3弄70號
                        居基隆市○○區○○路28巷73號1樓
                        國民身分證統一編號：Ｚ000000000號
    被      告  丁○○  女  21歲（民國○○年○○月○日生）
                        住基隆市○○區○○街303巷19弄17
                        號4樓
                        居基隆市○○區○○街390號5樓
                        國民身分證統一編號：Ｚ000000000號
上列被告因詐欺案件，業經偵查終結，認為以聲請簡易判決處刑
為宜，茲敘述犯罪事實及證據並所犯法條如下：
        犯罪事實
一、甲○○曾於民國93年間因毒品危害防制條例等案件，經台灣
    基隆地方法院判處有期徒刑9月及6月，並定應執行有期徒刑
    1年2月確定；又甲○○於同年間復因搶奪案件，亦經同院判
    處有期徒刑1年4月確定，2案經接續執行後，甫於95年12月
    28日假釋出監；嗣甲○○於96年間再因毒品危害防制條例案
    件，再經同院判處有期徒刑5月確定，前開假釋復經撤銷，
    再經接續執行殘刑；嗣經減刑，而於96年8月1日縮刑期滿，
    全部執行完畢。緣庚○○因家計困難，於96年4月30日在報
    端得知有人在蒐購人頭帳戶，竟與其鄰居甲○○2人，均意
    圖為自己及他人不法之所有，且均明知金融機構帳戶係個人
    理財之重要工具，且為攸關個人財產、信用之表徵，而於同
    日中午12時許，共同基於幫助不詳犯罪集團詐欺取財，及掩
    飾其等犯罪所得之不確定故意，將庚○○為其兒子劉書維（
    82年12月24日生，當時13歲）所開立之中華郵政公司基隆市
    西定郵局帳號0000000000000000號，以及庚○○自己所有之
    玉山銀行基隆分行帳號000000000號等2帳戶，以及未為犯罪
    集團所使用之另2帳戶之印鑑、儲金簿、提款卡及密碼等物
    ，以新台幣（下同）共一萬八千五百元代價出售予該犯罪集
    團成員使用。丁○○意圖為自己及他人不法之所有，明知金
    融機構帳戶係個人理財之重要工具，且為攸關個人財產、信
    用之表徵，竟亦於96年5月4日前某日，基於幫助不詳犯罪集
    團詐欺取財，及掩飾其等犯罪所得之不確定故意，將自己所
    有之中華郵政公司基隆市○○街郵局帳號00000000000000號
    帳戶之印鑑、儲金簿、提款卡及密碼等，均交予該犯罪集團
    成員使用。以致：
  （一）己○○於96年5月4日中午12時許，接獲該犯罪集團成員
        來電，以己○○所有之帳戶遭冒用為由詐財，使己○○
        因而陷於錯誤，而在中華郵政公司苗栗縣後龍郵局，分
        別(1)於同日中午12時9分許，將二十萬元匯入丁○○前
        開帳戶中；(2)於同日中午12時42分許，將二十六萬八千
        元匯入劉書維前開帳戶中；以及(3)於同日下午2時許，
        將二十萬元匯入黃崇嘉開立於台南縣官田營區郵局之帳
        戶中（黃崇嘉此部分行為，另簽請移轉管轄），均迅即
        為犯罪集團提領一空。
  （二）乙○○於96年5月13日下午2時40分許，亦接獲該犯罪集
        團成員來電，以乙○○先前網路郵局扣錯帳為由詐財，
        亦致使乙○○因而陷於錯誤，於同日下午3時27分許，
        在中華郵政公司屏東郵政總局，以自動櫃員機轉帳方式
        ，將一萬八千九百三十九元匯入庚○○前開帳戶中，亦
        迅即為犯罪集團提領一空。
      嗣己○○及乙○○均察覺有異，並立即發現為騙局，而分
      別報警處理。
二、案經基隆市警察局第二分局報告偵辦。
        證據並所犯法條
一、上揭事實業據被告庚○○坦承不諱。訊據被告甲○○及丁○○則均矢口否認有何詐欺犯行，甲○○辯稱，當天他只是陪
    同庚○○到基隆市○○路「全家福」鞋店前，因庚○○不敢
    出面，所以由他上前將一個信封袋交給對方，再將對方所交
    付之金錢取回交給庚○○，他當時不知信封裡面有帳戶之存
    簿、提款卡等物，事後才知庚○○在賣帳戶云云；被告丁○○則辯稱，她所有之帳戶於4月底至5月初間，連同手提包一
    併遺失，她並未將帳戶交予犯罪集團云云。經查：
  （一）現今無論是平面媒體或電子媒體，均經常廣泛報導詐欺
        集團屢以收購人頭帳戶作為詐欺工具之事實，參以被告
        等人均係成年且非涉世未深之年輕識淺之輩，衡諸常情
        ，對於犯罪集團將利用其等之金融帳戶供犯罪之用，均
        應有認識，合先敘明。
  （二）被告甲○○固辯稱為庚○○轉交信封袋，不知信封裡面
        有帳戶之存簿、提款卡等物，縱使屬實，惟對方於交易
        時不可能不當甲○○面清典交易之帳戶內容，是甲○○
        於交易時應已知庚○○託其轉交者為帳戶之存簿、提款
        卡等物，加以又代庚○○收受帳戶之對價，故甲○○此
        時應已知庚○○在販賣帳戶，其應可預見該等帳戶落入
        犯罪集團之手，將被利用作為詐欺犯罪贓款之匯入及流
        出，而仍不違反其本意，是甲○○已顯有幫助詐欺之不
        確定故意存在。
  （三）被告丁○○固辯稱，她所有帳戶之印鑑、儲金簿、提款
        卡及密碼等，連同手提包一併遺失，縱使屬實，惟己○○係於96年5月4日受詐騙而匯款，而丁○○自承在5月
        初即發現遺失，卻遲至同年月16日始至郵局辦理掛失，
        其間至少有12日之時間，顯不合常理；加以丁○○稱提
        款卡與密碼放在一起，亦與一般人之作法有違。故丁○○之帳戶無論如何脫離自己持有，其應早有預見該等帳
        戶若落入犯罪集團之手，且將被利用作為詐欺犯罪贓款
        之匯入及流出，而仍不違反其本意，亦顯有幫助詐欺之
        不確定故意。
    此外復有被害人己○○及乙○○於警訊之指述、被告庚○○
    及丁○○前開各帳戶之開戶資料影本、交易明細及被害人匯
    款單等在卷，事證明確，被告3人之犯行均應堪以認定。
二、核被告庚○○、甲○○及丁○○等3人所為，均係涉犯刑法
    第339條第1項詐欺取財罪之幫助犯，應均依同法第30條第1
    項之規定以從犯論處，並減輕其刑。又被告甲○○曾於93年
    間因毒品危害防制條例等案件，經台灣基隆地方法院判處有
    期徒刑9月及6月，並定應執行有期徒刑1年2月確定；又甲○○於同年間復因搶奪案件，亦經同院判處有期徒刑1年4月確
    定，2案經接續執行後，甫於95年12月28日假釋出監；嗣甲○○於96年間再因毒品危害防制條例案件，再經同院判處有
    期徒刑5月確定，前開假釋復經撤銷，再經接續執行殘刑；
    嗣經減刑，而於96年8月1日縮刑期滿，全部執行完畢，此有
    本署刑案資料查註紀錄表在卷可查，其於刑之執行完畢5年
    內再犯本件有期徒刑以上之罪，請依累犯規定加重其刑至二
    分之一，並先加後減。
三、依刑事訴訟法第451條第1項聲請逕以簡易判決處刑。
                         此    致
臺灣基隆地方法院基隆簡易庭
中    華    民    國    96    年    12    月    27    日
                                檢察官  丙  ○  ○
本件正本證明與原本無異
中    華    民    國    97    年    1     月    14    日
                                書記官  吳  耿  
附錄所犯法條：
中華民國刑法第339條第1項
意圖為自己或第三人不法之所有，以詐術使人將本人或第三人之
物交付者，處5年以下有期徒刑、拘役或科或併科1千元以下罰金
。
附記事項：
本件係依刑事訴訟法簡易程序辦理，法院簡易庭得不傳喚被告、
輔佐人、告訴人、告發人等出庭即以簡易判決處刑；被告、被害
人、告訴人等對告訴乃論案件如已達成民事和解而要撤回告訴或
對非告訴乃論案件認有受傳喚到庭陳述意見之必要時，請即另以
書狀向簡易法庭陳述或請求傳訊。


司法院資訊處製作；財團法人民間司法改革基金會備份。
